【裁判字號】    98,訴,509
【裁判日期】    980423
【裁判案由】    偽造有價證券
【裁判全文】
臺灣板橋地方法院刑事判決               98年度訴字第509號
公  訴  人  臺灣板橋地方法院檢察署檢察官
被      告  甲○○
選任辯護人  李貞儀律師
            羅凱正律師
上列被告因偽造有價證券案件，經檢察官提起公訴（98年度偵字
第163號），本院判決如下：
    主  文
甲○○意圖供行使之用，而偽造有價證券，處有期徒刑壹年柒月
，緩刑參年，扣案偽造之「四星彩」彩券壹張沒收。
    事  實
一、甲○○於民國97年11月28日18時24分許，在位於臺北縣中和
    市○○路○段73號之「天天來發投注行」，以新臺幣（下同
    ）75元購入四星彩第000000000 期3 注組彩彩券1 張後，因
    開獎未中，竟基於意圖供行使之用之偽造有價證券犯意與意
    圖為自己不法所有之詐欺犯意，於同年月29日21時許在臺北
    縣中和市○○街109 巷28號9 樓之5 住處內，將先前另留存
    之未得獎彩券上數字「2 」、「3 」剪下，再轉黏貼於前述
    購入彩券A 注原有第2 、4 欄位數字之上，以此方式偽造該
    注成為與當期正彩中獎號碼「8132」中順序不同但各數字均
    相同之24組彩中獎號碼「8213」後，旋於同日22時許持之前
    往上開投注行向其負責人乙○○兌領行使，致乙○○誤該注
    確為中獎號碼而陷於錯誤，將扣除所得稅後之獎金款項3,98
    0 元如數支付。嗣乙○○於翌（30）日9 時許欲以電腦驗證
    甲○○交付之該張彩券時，始覺有異而報警查悉上情。
二、案經臺北縣政府警察局中和分局報告臺灣板橋地方法院檢察
    署檢察官偵查起訴。
    理  由
一、按刑事訴訟法第159 條第1 項雖規定，被告以外之人於審判
    外之言詞或書面陳述，除法律有規定外，不得作為證據。惟
    依同法第159 條之5 第1 項、第2 項規定，經當事人於審判
    程序同意作為證據，法院審酌該言詞陳述或書面陳述作成時
    之情況，認為適當者，亦得為證據。當事人或辯護人於法院
    調查證據時，知有第159 條第1 項不得為證據之情形，而未
    於言詞辯論終結前聲明異議者，視為有前項之同意（指同條
    第1 項之同意作為證據），此乃第159 條第1 項所容許，得
    作為證據之例外規定之一。經查，檢察官、被告甲○○與辯
    護人於本案言詞辯論終結前，均未就本院所採為證據之以下
    各項供述證據主張有刑事訴訟法第159 條第1 項不得為證據
    之情形，本院復審酌各該證據作成時之情況，認為適當，是
    本案經調查前述證據均有證據能力，又其餘所用非屬供述證
    據部分，既未有傳聞法則之適用，復查無違法取證之情事存
    在，自均亦得作為證據，合先敘明。
二、上開犯罪事實，迭據被告於警詢、偵查及本院準備、審理程
    序中坦承不諱，核與證人即被害人乙○○指訴之被告所犯情
    節兩相吻合，且有被告偽造並持以行使之四星彩彩券1 張扣
    案可資佐證，而上開彩券單憑肉眼查看，即可發現與規定型
    式不符，其中A 注之第2 、4 位數部分確實存有被告加工之
    黏貼痕跡，顯係變更原本彩券使之相符中獎號碼而成，足認
    被告前揭出於任意性之自白確與事實相符，本案被告偽造有
    價證券之犯行，事證明確，洵堪認定，應依法論科。
三、按有價證券之變造，係指該券本身原具有價值，僅將其內容
    加以變更者而言，未中獎之彩券，其本身已無價值，一經改
    造使與中獎號碼相符，即能行使其券面所載之權利，自係偽
    造有價證券而非變造，最高法院41年臺上字第96號判例意旨
    載述甚詳。次按行使偽造之有價證券以使人交付財物，本即
    含有詐欺之性質，如果所交付之財物，即係該證券本身之價
    值，其詐欺取財仍屬行使偽造有價證券之行為，不另論以詐
    欺取財罪；又偽造有價證券復持以行使，其行使行為吸收於
    偽造行為之中，祇應論以偽造罪，亦有最高法院43年臺非字
    第45號、31年上字第88號判例、90年度臺上字第5416號裁判
    意旨可參，是核被告所為，係犯刑法第201 條第1 項之偽造
    有價證券罪。被告行使偽造有價證券之低度行為，為其偽造
    有價證券之高度行為所吸收，與其詐欺所為揆諸前開說明可
    知均無須另予論罪。查被告係因所購得之彩券未能中獎，心
    有不甘方生貪念而為偽造彩券之行為，然偽造數量僅為1注
    ，實得中獎金額只有3,980 元，可見被告尚知節制，所為雖
    屬不法，然對社會交易秩序並未產生嚴重危害，念其所犯偽
    造有價證券之法定本刑為3 年以上10年以下有期徒刑之重罪
    ，與其本案中之犯罪情節，及犯罪後坦認一切，並迅速賠償
    被害人損失之良好態度相較，實屬情輕法重，綜上情狀考量
    ，應可認在客觀上足以引起一般人對被告之同情，若予宣告
    法定最低度刑仍有過重嫌疑，爰依刑法第59條規定酌減其刑
    。另審酌被告突起貪念而為本案犯行之動機、目的、手段，
    所偽造彩券之簽注數量，造成之損害，經被害人發覺後已賠
    償對方損失，並徵得其原諒，與犯後能立刻坦承己身之非，
    態度非惡等一切情狀，量處如主文所示之刑。末查被告5 年
    內未曾因故意另犯他罪而受有期徒刑以上刑之宣告，此有臺
    灣高等法院被告前案紀錄表乙份存卷可佐，其因一時思慮不
    週，致罹刑典，而由被告犯後向被害人致歉賠償全數損失，
    並坦承犯行，因此獲得被害人之宥恕等情，顯見其深具悔意
    ，經此偵審程序及科刑教訓後，信其必當知所警惕，而無再
    犯之虞，因認前所宣告之刑，以暫不執行為適當，爰依刑法
    第74條第1 項第2 款之規定，併予宣告緩刑3 年，以啟自新
    。扣案之四星彩彩券1 張，既係被告所偽造，不問是否屬其
    所有，自應依刑法第205條規定沒收之。
據上論斷，應依刑事訴訟法第299 條第1 項前段，刑法第201 條
第1 項、第59條、第74條第1 項第2 款、第205 條，刑法施行法
第1條之1第1 項、第2 項前段，判決如主文。
本案經檢察官蘇振文到庭執行職務。
中    華    民    國    98    年    4     月    23    日
                  刑事第五庭審判長  法  官  胡堅勤
                                    法  官  林家賢
                                    法  官  盧軍傑
上列正本證明與原本無異。
如不服本判決，應於判決送達後10日內敘明上訴理由，向本院提
出上訴狀 (應附繕本) ，上訴於臺灣高等法院。其未敘述上訴理
由者，應於上訴期間屆滿後20日內向本院補提理由書「切勿逕送
上級法院」。
                                    書記官  周玉茹
中    華    民    國    98    年    4     月    23    日
附錄本案論罪科刑法條全文：
中華民國刑法第201條
意圖供行使之用，而偽造、變造公債票、公司股票或其他有價證
券者，處3 年以上10年以下有期徒刑，得併科3,000 元以下罰金
。
行使偽造、變造之公債票、公司股票或其他有價證券，或意圖供
行使之用，而收集或交付於人者，處1 年以上7 年以下有期徒刑
，得併科3,000元以下罰金。


司法院資訊處製作；財團法人民間司法改革基金會備份。
